【裁判字號】    95,上訴,621
【裁判日期】    950613
【裁判案由】    毒品危害防制條例
【裁判全文】
臺灣高等法院臺中分院刑事判決         95年度上訴字第621號
上  訴  人
即  被  告  甲○○
                      弄12號.
                    （另案於臺灣臺中女子監獄執行中）
上列上訴人因毒品危害防制條例案件，不服臺灣彰化地方法院94
年度訴字第2090號中華民國95年1月25日第一審判決（起訴案號
：臺灣彰化地方法院檢察署94年度毒偵字第5059號），提起上訴
，本院判決如下：
    主  文
原判決撤銷。
甲○○連續施用第一級毒品，累犯，處有期徒刑壹年肆月。
    犯罪事實
一、甲○○於民國（下同）90年間曾因連續施用第一級毒品、連
    續施用第二級毒品案件，經臺灣彰化地方法院以91年度訴字
    第78號判決分別判處有期徒刑9月、5月，定應執行有期徒刑
    1年1月確定。經送監執行，於93年7月24日縮刑期滿執行完
    畢。其因施用上開毒品，復經臺灣彰化地方法院以90年毒聲
    字第4676號裁定令入戒治處所施以強制戒治1年，於92年6月
    20日停止處分執行完畢。再因施用第一級毒品海洛因，經本
    院於94年6月16日，以94年度上訴字第722號判決判處有期徒
    刑1年3月，並於94年9月15日經最高法院以94年度台上字第
    5135號判決上訴駁回確定，現入監執行中。詎仍不知悔改，
    另基於施用第一級毒品海洛因之概括犯意，自94年6月16日
    上開臺灣高等法院臺中分院94年度上訴字第722號判決宣示
    後某日起，迄94年9月22日上午8時許，在彰化縣大村鄉村○
    村○○路○段187巷13號等地，以將海洛因摻入香菸吸食方式
    ，施用第一級毒品海洛因多次；迨94年9月22日20時10分許
    ，在彰化縣大村鄉村○村○○路○段177號伊都汽車旅館內，
    為警查獲，並當場扣得其用以販賣之第一級毒品海洛因19包
    （計淨重45.13公克、空包裝重4.96公克）、第一級毒品海
    洛因7包（計淨重12.98公空包裝重1.60公克）及甲基安非他
    命4包（合計毛重共72.9公克，上開第一級毒品均已另由臺
    灣彰化地方法院檢察署94年度偵字第3189號案以甲○○涉犯
    販賣毒品案偵查起訴並扣於該案，現由臺灣彰化地方法院以
    94年度訴字第2180號案審理中），並經甲○○同意採集其尿
    液送驗，結果呈嗎啡及甲基安非他命陽性反應（另涉嫌施用
    第二級毒品部分亦已另行併由臺灣彰化地方法院審理），始
    查悉上情。
二、案經彰化縣警察局員林分局報告臺灣彰化地方法院檢察署檢
    察官偵查起訴。
    理  由
一、上揭事實，業據上訴人即被告（以下簡稱被告）甲○○於警
    詢、偵查、原審及本院坦承不諱，核與其為警查獲所採尿液
    送驗結果，確呈嗎啡陽性反應（施用海洛因者會在其體內代
    謝為嗎啡成分殘留，並經由尿液排出），有彰化縣衛生局煙
    毒尿液檢驗成績書1紙在卷可稽。被告自白與事實相符，應
    堪採信。而被告前因施用毒品案件，曾經裁定令入戒治處所
    施以強制戒治1年，於92年6月20日停止處分執行完畢釋放，
    有臺灣彰化地方法院檢察署刑案資料查註紀錄表及臺灣高等
    法院被告全國前案紀錄表各一份在卷可稽。本案事實已臻明
    確，被告上開犯行，洵堪認定。
二、被告雖於本院審理時辯稱：本件應與本院94年6月16日宣判
    之94年度上訴字第722號判決有連續犯的關係，雖因為併案
    不及，但仍應為上開判決既判力所及。伊所施用第二級毒品
    之部分與上開施用第一級毒品部分是同一日施用的，伊所涉
    施用第二級毒品部分已經不起訴處分，是本件應該有連續犯
    的關係，不應再另為論罪科刑云云。惟查：確定判決既判力
    之原則，不論實質上之一罪，或連續犯、牽連犯、想像競合
    犯等裁判上之一罪，其一部事實已經判決確定者，對於構成
    一罪之其他部分，均有其適用，此乃基於審判不可分之關係
    ，在審理事實之法院，就全部犯罪事實，依刑事訴訟法第二
    百六十七條之規定，本應予以審判，故其判決確定之效力，
    應及於全部之犯罪事實，若在最後審理事實之法院宣判後，
    始行發生之事實，既非該法院所得審判，即為該案判決之既
    判力所不及。是既判力對於時間效力之範圍，係以最後審理
    事實法院之宣示判決日為判斷之標準（最高法院87年度台上
    字第1150判決參照），則本件被告於94年6月16日以後施用
    第一級毒品之事實，既在已確定之最後審理事實之本院於94
    年6月16日以94年度上訴字第722號判決判處有期徒刑1年3月
    之後，依照上開最高法院判決所示，本件即非本院上開94年
    度上訴字第722號案之既判力所及。另本院係就本件被告施
    用第一級毒品部分為審理，至於被告上開指稱其第二級毒品
    部分，業經檢察官為不起訴處分，與本件並無任何裁判上一
    罪關係，自無從以被告施用第二級毒品部分業經處分不起訴
    ，進而認定本件被告施用第一級毒品部分，與本院94年度上
    訴字第722號案有連續犯關係，是被告認其本件施用第一級
    毒品部分應為本院94年度上訴字第722號案判決效力所及，
    顯有誤會，附予敘明。
三、核被告所為，係犯毒品危害防制條例第10條第1項之施用第
    一級毒品罪。被告施用前後持有毒品海洛因之低度行為，為
    施用之高度行為所吸收，不另論科。被告先後多次施用，所
    為時間緊接，犯構成要件相同之罪，顯係基於概括犯意，為
    連續犯，依刑法第56條之規定以一罪論，並加重其刑。查被
    告前曾受犯罪事實欄所述有期徒刑之執行，有被告全國前案
    紀錄表一份在卷可稽；其於有期徒刑執行完畢後，5年以內
    再犯有期徒刑以上之本罪，為累犯，應依刑法第47條規定加
    重其刑。原審判決認被告罪證明確，予以論罪科刑，固非無
    見，惟按：、被告業於原審準備程序抗辯本件被告施用第
    一級毒品與前案判決有連續犯關係（詳見原審卷第二十五頁
    ），本院認本件被告施用第一級毒品之時間係在最後審理事
    實之本院94年度上訴字第722號判決之後，依照上開說明，
    本件被告施用第一級毒品之犯行，尚非本院94年度上訴字第
    722號判決既判力所及，惟原審判決就被告上開抗辯，疏未
    為任何說明，遽予判決，顯有理由不備。、上開扣案毒品
    業經臺灣彰化地方法院檢察署以94年度偵字第3189號案執為
    被告涉犯販賣毒品之證據而予以偵查起訴，現由臺灣彰化地
    方法院以94年度訴字第2180號案審理中，且原審亦認扣案之
    第一級毒品係供甲○○販賣所用，雖被告辯稱：扣案之毒品
    係供已施用云云，然上開毒品並非在被告身上扣得，此據被
    告於偵查中供明（見臺灣彰化地方法院檢察署94年度偵字第
    5059號卷第30頁），苟係供被告所施用，被告應置於隨手可
    得之處，且本件扣得第一級毒品數量高達二十六包，顯非供
    被告一人短期內施用，是本件上開扣案毒品，顯係供被告販
    賣所用，原審判決認扣案毒品係供被告施用，而予宣告沒收
    銷燬，亦有未洽。被告上訴主張：本件施用第一級毒品犯行
    ，與本院94年度上訴字第722號判決有關其施用第一級毒品
    部分有連續犯之關係，應為該案既判力所及等語，指摘原審
    判決不當，雖無理由，惟原審判決既有上開可議之處，自應
    由本院將原審判決予以撤銷改判。審酌被告甲○○有多起違
    反毒品危害防制條例之犯行，且甫因施用第一級毒品案件，
    於93年7月24日縮刑期滿執行完畢，又再因施用毒品經本院
    於94年6月16日宣示判決，於94年9月15日經最高法院駁回上
    訴確定，此有臺灣高等法院被告前案紀錄表可證。詎被告於
    前案執行完畢後，其另施用毒品案件甫宣示判決，被告旋再
    為本案同樣犯行，足見原先之刑度並無法有效遏止被告再犯
    ，是應給予被告較常之刑期以資矯治其惡行，再審酌被告犯
    罪之動機、方法、手段、所生危害，暨犯後到庭坦承犯行、
    態度良好等一切情狀，仍量處被告有期徒刑壹年肆月。扣案
    之被告用以販賣之第一級毒品海洛因19包、7包及甲基安非
    他命4包，均已另由臺灣彰化地方法院檢察署94年度偵字第
    3189號案以被告另涉犯販賣毒品犯行予以偵查起訴並扣於該
    案，現分別由臺灣彰化地方法院以被告涉嫌販賣毒品及施用
    第二級毒品案審理中，本院認均無從認定係供被告本件施用
    第一級毒品所用，自應由各該審理被告涉嫌販賣毒品及施用
    第二級毒品案之法院予以審理認定，本院不另為沒收銷燬之
    宣告，附此敘明。
據上論斷，應依刑事訴訟法第369條第1項前段、第364條、第299
條第1項前段、毒品危害防制條例第10條第1項、刑法第11條前段
、第56條、第47條，判決如主文。
本案經檢察官乙○○到庭執行職務。
中    華    民    國    95    年    6    月    13     日
            刑事第三庭  審判長法  官  王  增  瑜
                              法  官  陳  欣  安
                              法  官  胡  忠  文
上列正本證明與原本無異。
如不服本判決應於收受送達後十日內向本院提出上訴書狀，其未
敘述上訴之理由者並得於提起上訴後十日內向本院補提理由書（
均須按他造當事人之人數附繕本）。
                              書記官  陳  麗  玉
中    華    民    國    95    年    6    月    14     日
附錄論罪科刑法條全文
毒品危害防制條例第10條第1項
施用第一級毒品者，處6月以上5年以下有期徒刑。
                                                      Ａ


司法院資訊處製作；財團法人民間司法改革基金會備份。
